臺灣臺中地方法院刑事判決
111年度訴字第977號
公  訴  人  臺灣臺中地方檢察署檢察官
被      告  林家榮


上列被告因詐欺案件，經檢察官提起公訴（111年度偵字第8675
號），本院判決如下：
    主    文
乙○○三人以上共同犯詐欺取財罪，處有期徒刑壹年貳月。扣案如
附表所示之物均沒收。
    犯罪事實
一、乙○○為白牌計程車司機，其於民國110年11月間某時，與LIN
    E暱稱「馮迪索」之成年男子（下稱「馮迪索」）聯繫，獲
    悉可替「馮迪索」工作，工作內容為前往超商等處領取包裹
    後，再依「馮迪索」之指示至指定地點轉交予他人等事務，
    每趟最低可收取新臺幣（下同）200元之報酬。乙○○知悉依
    一般社會生活之通常經驗，任何人均可自行至超商或物流貨
    運站領取包裹，若有收受包裹之必要，均可要求對方直接將
    包裹以寄送至自己方便收取之超商、物流貨運站，或直接請
    物流公司宅配至住居所、上班地點，並可預見非有正當理由
    ，依他人指示至超商領取包裹後再輾轉交給他人，該他人將
    可能藉以遂行詐欺財產犯罪，並逃避檢警人員之追緝，而其
    發生並不違背自己本意之不確定故意，與「馮迪索」及其他
    不詳詐欺取財成員（無證據證明有未滿18歲之人參與，以下
    不再贅述）共同意圖為自己不法之所有，基於三人以上共同
    詐欺取財之犯意聯絡，先由不詳詐欺取財成員於111年1月9
    日上午9時13分前某時，在臉書「大高雄求職網」社團公開
    刊登兼職徵才之不實訊息（按無證據證明乙○○知悉或可得知
    悉此詐術方法），適丙○○於111年1月9日9時13分許瀏覽前揭
    訊息後，遂以LINE與對方聯繫，該不詳詐欺取財成員即以LI
    NE暱稱「黃綵育」之帳號，對丙○○佯稱：因經營投注站，資
    金流龐大，需帳戶提供會員兌換，欲以每月1萬5000元之代
    價租用帳戶，只需提供提款卡並配合更改密碼即可云云，致
    丙○○陷於錯誤，並依指示於111年1月10日下午3時15分許，
    在高雄市○○區○○○路000號統一超商興國門市，利用交貨便將
    其申設如附表所示之郵局帳號00000000000000號帳戶（下稱
    本案郵局帳戶）、臺灣銀行帳號000000000000號帳戶（本案
    臺銀帳戶）及彰化銀行帳號00000000000000號帳戶（下稱本
    案彰銀帳戶）之提款卡各1張，寄送至臺中市○區○○路0段000
    ○0號統一超商富由門市。乙○○再依「馮迪索」之指示，於11
    1年1月14日凌晨0時40分許，至統一超商富由門市領取上開
    包裹，而詐得如附表所示之提款卡得逞。嗣經警在現場發覺
    乙○○領取上開包裹後，隨即上前盤查，並扣得如附表所示之
    物，始悉上情。
二、案經臺中市政府警察局第三分局報告臺灣臺中地方檢察署檢
    察官偵查起訴。
    理    由
一、本判決下述所引用被告乙○○以外之人於審判外之供述證據，
    檢察官及被告迄本院言詞辯論終結前，就該等證據之證據能
    力，皆未聲明異議，而本院審酌上開供述證據資料製作時之
    情況，並無不當取供或證明力明顯過低之瑕疵，認以之作為
    證據應屬適當，依刑事訴訟法第159條之5規定，認均具有證
    據能力。而本案所引用之其餘非供述證據，並無證據證明係
    實施刑事訴訟程序之公務員違背法定程序所取得，依刑事訴
    訟法第158條之4反面解釋，應認均具有證據能力，併此敘明
    。
二、認定犯罪事實所憑證據及理由
　  訊據被告固坦承有於前揭時、地，依「馮迪索」之指示領取
    上開包裹等情，惟矢口否認有何加重詐欺取財犯行，辯稱：
    我擔任白牌車司機，本來就處在灰色地帶，客人的要求只要
    合法我就會幫忙，本案我是幫「馮迪索」領包裹後轉交，但
    我並不知道我領取的包裹與詐欺有關，也不知道包裹內容物
    為何云云（見本院卷第49-50、108-109頁）。經查：　
　㈠被告為白牌計程車司機，其於110年11月間某時起，獲悉依「
    馮迪索」指示領取包裹並轉交予他人之工作後，不詳詐欺取
    財成員於111年1月9日上午9時13分前某時，在臉書「大高雄
    求職網」社團公開刊登兼職徵才之不實訊息，適被害人丙○○
    於111年1月9日9時13分許瀏覽前揭訊息後，遂以LINE與對方
    聯繫，該不詳詐欺取財成員即以LINE暱稱「黃綵育」之帳號
    ，對被害人佯稱：因經營投注站，資金流龐大，需帳戶提供
    會員兌換，欲以每月1萬5000元之代價租用帳戶，只需提供
    提款卡並配合更改密碼即可云云，致被害人陷於錯誤，並依
    指示於111年1月10日下午3時15分許，在統一超商興國門市
    ，利用交貨便將如附表所示之提款卡寄送至統一超商富由門
    市等情，業據被害人於警詢陳述明確（見偵卷第47-50頁）
    ，並有被害人提出之臉書徵才廣告頁面及LINE對話紀錄截圖
    （見偵卷第53頁）、本案郵局、臺銀、彰銀帳戶之客戶資料
    （見核交卷第11、17、23頁）在卷可證。又被告依「馮迪索
    」之指示，於111年1月14日凌晨0時40分許，至統一超商富
    由門市領取裝有如附表所示提款卡之包裹，但尚未轉交即為
    警查獲等情，業據被告於警詢、偵查及本院審理中供述明確
    （見偵卷第34-37、103-104頁、本院卷第49-50、108-109頁
    ），並有被告與「馮迪索」之LINE對話紀錄（見偵卷第75-7
    7頁）、統一超商股份有限公司111年1月14日代收款專用繳
    款證明顧客聯、門市聯、貨態追蹤查詢畫面截圖（見偵卷第
    73、91頁）、統一超商富由門市之監視器錄影畫面翻拍照片
    、員警查獲被告之現場蒐證照片、被告領取包裹之外觀暨內
    容物照片（見偵卷第79-89頁）在卷可稽，並有如附表所示
    之物扣案可憑，足認被告上開任意性自白與事實相符，此部
    分之事實，堪以認定。　
　㈡按刑法上之故意，分直接故意（確定故意）與間接故意（不
    確定故意），行為人對於構成犯罪之事實，明知並有意使其
    發生者，為直接故意，行為人對於構成犯罪之事實，預見其
    發生而其發生並不違背其本意者，為間接故意，此觀刑法第
    13條之規定甚明。而臺灣物流業甚為發達、超商數量眾多、
    密集度高，一般人均可自行至超商領取包裹，若有收受包裹
    之必要，亦可要求對方直接將包裹以店到店寄送至自己方便
    收取之超商，實無先請寄送者寄送至某一超商後，再給付報
    酬委託無信賴關係之人代為至超商領取包裹後，復轉交予他
    人，徒增大量時間、金錢耗費之必要；且詐欺正犯以虛構理
    由及不實收件人之名義，詐欺被害人以店到店寄送至超商之
    方式交付財物之情形，近年來報章新聞多所披露，復經政府
    多方宣導，一般民眾對此種犯案手法，自應知悉而有所預見
    。查被告並不知悉且無法提供「馮迪索」之真實姓名、年籍
    資料，僅知悉協助領取包裹並轉交即可賺取每趟最低200元
    之報酬後，即同意依「馮迪索」指示領取包裹以賺取報酬等
    情，業據被告於警詢、偵查及本院審理中自陳在卷（見偵卷
    第36、104頁、本院卷第50頁），可見被告與「馮迪索」並
    無任何信賴關係，經「馮迪索」告知工作內容及可獲得之報
    酬後，被告依自身之工作經驗，參之被告當時為22歲，於本
    院審理時自陳其學歷為國中畢業，擔任白牌計程車司機，平
    均月收4至5萬元，已婚，小孩即將出生之智識程度及生活狀
    況（見本院卷第109-110頁），被告顯具有相當之智識及社
    會工作經驗，應可知悉如非意圖犯罪，實無先請寄送者將包
    裹寄送至某一超商後，再花錢委託無信賴關係之他人依指示
    至該超商領取包裹後，再轉交他人之必要。被告當可知悉「
    馮迪索」捨棄便捷之正常包裹寄送收取方式，反要求被告代
    為至超商領取包裹再輾轉交付之情形實異於常情，已可預見
    其代為至超商領取之包裹，係詐欺取財犯罪所得財物。被告
    不顧「馮迪索」有可能以此方式詐取被害人之財物，仍依「
    馮迪索」之指示至超商領取包裹，對於「馮迪索」以此方式
    向被害人詐取財物，顯無違背其本意，而具詐欺取財之不確
    定故意甚明。
　㈢又依上開犯罪情節觀之，本案係由不詳詐欺取財成員佯裝招
    募兼職，向被害人施行詐術，致其陷於錯誤，而寄交如附表
    所示之提款卡，由被告依「馮迪索」指示至指定便利超商領
    取包裹後，再詢問「馮迪索」欲轉交之地點及成員，足見本
    案詐欺分工精細，設置相當程度追查斷點，以圖避免為警方
    直接追查，須投入相當成本及時間，實非一人所能獨力完成
    。況被告於警詢中陳稱：我除本案外，另有幫「馮迪索」領
    取其他包裹，並轉交給不同人等語（見偵卷第37頁）；於本
    院審理中供稱：我都是依「馮迪索」的指示領取包裹，並將
    包裹交給「馮迪索」指定之人，本案雖尚未轉交即被查獲，
    但先前領取包裹後轉交的對象除少部分包裹交與不同人外，
    其餘包裹都交給同一人等語（見本院卷第50頁），依被告所
    述，顯見本案與其聯繫之「馮迪索」及其他收取包裹者為不
    同之多人，益徵被告已認知「馮迪索」並非獨自一人犯案，
    其後有分工縝密之團夥協力完成。從而，被告既對「馮迪索
    」背後有其他成員分工為本案犯行乙節有所認知，則其為「
    馮迪索」等詐欺取財成員領取被害人受騙交付之提款卡，自
    構成三人以上共同詐欺取財罪無訛。至不詳詐欺取財成員雖
    係以在臉書公開張貼不實廣告之方式，對被害人施行詐術，
    致被害人陷於錯誤，而依指示寄交如附表所示之提款卡，然
    被告於警詢、偵查及本院審理中始終陳稱其僅負責依「馮迪
    索」指示領取包裹等語（見偵卷第36-37、103-104頁、本院
    卷第50頁），是被告並非向被害人實行詐術之人，卷內復無
    證據證明被告知悉本案詐欺取財成員對被害人使用之詐術手
    法，包含利用網際網路對公眾散佈而犯詐欺取財罪，依罪證
    有疑利於被告之原則，尚難認被告此部分主觀上具利用網際
    網路對公眾散佈而犯詐欺取財之故意，附此敘明。　
　㈣被告雖以前詞置辯，惟「馮迪索」若確有收受包裹之需求，
    大可囑託直接寄送至其住居所或上班地址，最能節省時間與
    費用。縱有特殊需求，而有利用便利超商店到店配送方式寄
    送之必要，以我國超商密集程度來說，亦可寄送至其上班地
    點或住居所附近之便利超商，殊無必要雇用專人前往超商取
    件。佐以被告於警詢中供稱：本案領取包裹因為距離很近，
    故預計可獲得200元報酬等語（見偵卷第37頁）；於偵查中
    供稱：每次領包裹之最低報酬為200元等語（見偵卷第104頁
    ）；於本院審理中供稱：我認為「馮迪索」是臺中人；我領
    取包裹的地點和交付包裹的地點距離都不遠，車程約10分鐘
    內等語（見本院卷第50、108頁），可見「馮迪索」自身為
    臺中人，且被告本案係在臺中市區內領取包裹，交付包裹之
    地點復與領取地點相距非遠，「馮迪索」卻捨棄上述較具經
    濟效率之合理作法，反而額外支出每趟至少200元之費用，
    委請被告領取包裹，並要求在領取地點不遠處轉交包裹與他
    人，此顯有悖常理。況被告於偵查中復供稱：我第一次幫「
    馮迪索」領包裹的對話還留在我的手機裡，「馮迪索」有向
    我保證包裹沒有問題，警方沒有將該部分之對話紀錄截圖，
    可以請警方調查等語（見偵卷第104頁）；於本院審理中陳
    稱：我和「馮迪索」的對話紀錄都已經刪除等語（見本院卷
    第50頁）。依其上開所述，可見被告於偵查中仍保留其與「
    馮迪索」之對話紀錄，然於檢察官訊問後，即將之全數刪除
    。被告於知悉因替「馮迪索」領取包裹而涉嫌加重詐欺取財
    罪嫌，並經檢察官訊問後，倘其確實係遭「馮迪索」隱瞞、
    欺騙而為本案行為，於偵審程序中理應極力主張受騙過程，
    並提出對其有利之對話內容，而非一反常情刪除此等足供檢
    警單位追緝之線索；再衡以被告於警詢中陳稱其有詢問「馮
    迪索」包裹有無問題等語（見偵卷第104頁）；於本院審理
    中則供稱白牌計程車本就處在灰色地帶等語（見本院卷第50
    頁），足認其因自身工作特性，對於客戶要求之工作內容是
    否合法乙節，本有一定程度之警覺，其復特別向「馮迪索」
    確認提領包裹之合法性，顯見被告對於本案領取包裹之工作
    合法性早已有所懷疑，但為圖報酬仍執意為之，對於「馮迪
    索」之要求照單全收，是被告上開辯詞，顯係卸責之詞，不
    足採信。
　㈤綜上所述，本案事證明確，被告上開犯行洵堪認定，應依法
    論科。　
三、論罪科刑　　
　㈠核被告所為，係犯刑法第339條之4第1項第2款之三人以上共
    同詐欺取財罪。
　㈡按同正犯之意思聯絡，原不以數人間直接發生者為限，即有
    間接之聯絡者，亦包括在內。如甲分別邀約乙、丙犯罪，雖
    乙、丙間彼此並無直接之聯絡，亦無礙於其為共同正犯之成
    立（最高法院93年度台上字第3721號判決意旨參照）。經查
    ，被告透過「馮迪索」而與其他不詳詐欺取財成員共同實行
    犯罪，被告與其他詐欺取財成員間雖無直接聯絡，然被告同
    意「馮迪索」之要求，負責收取詐欺人頭提款卡包裹，並準
    備轉交予其他成員，依照上開說明，仍足認被告與「馮迪索
    」及其他不詳詐欺取財成員間就本案犯行，具犯意聯絡及行
    為分擔，應依刑法第28條之規定，論以共同正犯。
　㈢爰以行為人之責任為基礎，審酌被告為圖己利，按照「馮迪
    索」之指示領取、轉交包裹，實現財產犯罪者遂行詐欺取財
    之目的，同時使犯罪者得以隱匿真實身分，增加查緝罪犯之
    困難，助長犯罪氣焰，危害社會治安，行為實值非難。兼衡
    其本案犯罪之動機、目的、手段、被害人所受損害、被告始
    終否認犯行之犯後態度，及其於本院審理中自述之智識程度
    及家庭經濟生活狀況（見本院卷第109-110頁）等一切情狀
    ，量處如主文所示之刑，以示懲儆。
四、沒收
　 ㈠被告本案領取如附表所示之提款卡共3張，為其因本案犯行
    而獲得之犯罪所得，雖同屬被害人遭詐騙之物，然被害人並
    未實際索還，且衡情亦可另向金融機構申請補發新卡，應依
    刑法第38條之1第1項前段、第3項之規定，宣告沒收之。至
    被告於警詢、偵查及本院審理中均陳稱：本案我應該可以獲
    得200元之報酬，但我還沒有收到報酬就被警方查獲等語（
    見偵卷第37、104頁、本院卷第50、108頁），且依卷附被告
    與「馮迪索」之對話紀錄（見偵卷第77頁），亦顯示被告領
    取本案包裹後，尚未提及報酬事宜即為警查獲，故難認被告
    有取得上開約定之報酬，自無從依刑法第38條之1第1項前段
    、第3項之規定宣告沒收或追徵其價額，附此敘明。　　
　㈡被告於本院審理中供稱：我本案是使用我所有的iphone12手
    機與「馮迪索」聯繫等語（見本院卷第50頁），並有被告提
    出其與「馮迪索」之LINE對話紀錄截圖存卷可考（見偵卷第
    75-77頁），堪信被告上開所述屬實，上開手機應為被告所
    有，並供其為本案犯罪所用，然該手機並未扣案，審酌手機
    為日常生活常見之通訊用品，並非違禁物，宣告沒收對於預
    防再犯之效果有限，缺乏沒收實益，爰依刑法第38條之2第2
    項規定，不予宣告沒收或追徵。　　
據上論斷，應依刑事訴訟法第299條第1項前段，刑法第28條、第
339條之4第1項第2款、第38條之1第1項前段，刑法施行法第1條
之1第1項，判決如主文。
本案經檢察官鄭珮琪提起公訴，檢察官甲○○到庭執行職務。
中　　華　　民　　國　　111 　年　　10　　月　　27　　日
                  刑事第十三庭  審判長法  官  劉敏芳  
　　　　　　　　　
　　　　　　　　　                    法  官  劉依伶
　　　　　　　　　
　　　　　　　　　                    法  官  黃世誠
以上正本證明與原本無異。
如不服本判決應於收受送達後20日內向本院提出上訴書狀，並應
敘述具體理由；其未敘述上訴之理由者，應於上訴期間屆滿後20
日內向本院補提理由書（均須按他造當事人之人數附繕本）「切
勿逕送上級法院」。
告訴人或被害人如不服判決，應備理由具狀向檢察官請求上訴，
上訴期間之計算，以檢察官收受判決正本之日起算。
　　　　                              書記官  陳慧君
中　　華　　民　　國　　111 　年　　10　　月　　27　　日
附表
編號 扣案物 1 郵局帳號00000000000000號帳戶之提款卡1張 2 臺灣銀行帳號000000000000號帳戶之提款卡1張 3 彰化銀行帳號00000000000000號帳戶之提款卡1張 
附錄論罪科刑法條
中華民國刑法第339條之4
犯第339條詐欺罪而有下列情形之一者，處1年以上7年以下有期
徒刑，得併科1百萬元以下罰金：
一、冒用政府機關或公務員名義犯之。
二、三人以上共同犯之。
三、以廣播電視、電子通訊、網際網路或其他媒體等傳播工具，
    對公眾散布而犯之。
前項之未遂犯罰之。